---
title: "Informe Gerencial Financiero 2025"
author: "Cooperativa de Ahorro y Crédito 18 de Noviembre"
date: "`r Sys.Date()`"
output: pdf_document
fontsize: 11pt
geometry: margin=1in
---

```{r setup, include=FALSE}
knitr::opts_chunk$set(
  echo = FALSE,
  warning = FALSE,
  message = FALSE,
  fig.width = 10,
  fig.height = 6,
  fig.align = "center"
)

project_root <- normalizePath("..", winslash = "/", mustWork = TRUE)

source(
  file.path(project_root, "R", "gerencia.R"),
  local = knitr::knit_global()
)
```

# Resumen Ejecutivo

El presente informe expone los principales resultados financieros de la cooperativa durante el ejercicio 2025, considerando crecimiento del negocio, estructura financiera, calidad de cartera, rentabilidad y eficiencia operativa.

```{r, results='asis'}
cat(texto_resumen_ejecutivo)
```

---

# Crecimiento del negocio

La evolución de la cartera bruta y de los activos productivos refleja el comportamiento general de la expansión crediticia de la institución durante el periodo analizado.

```{r}
grafico_crecimiento
```

---

# Estructura financiera

La comparación entre activos productivos y pasivos con costo permite evaluar la capacidad de intermediación financiera y el uso eficiente de los recursos captados.

```{r}
grafico_estructura
```

---

# Productividad del balance

`r texto_productividad`

```{r}
grafico_productividad
```

---

# Calidad de cartera: morosidad ampliada

`r texto_morosidad`

```{r}
grafico_morosidad
```

---

# Calidad de cartera: cartera improductiva

#El siguiente gráfico presenta la evolución comparativa entre la cartera improductiva y la cartera bruta, como referencia del deterioro del #portafolio crediticio.

#```{r}
#grafico_improductiva
#```

---

# Ratio de cartera improductiva

`r texto_ratio_cartera`

```{r}
grafico_ratio_cartera
```

---

# Margen financiero neto

La evolución del margen financiero neto permite observar la capacidad de la cooperativa para generar ingresos financieros a partir de sus operaciones de intermediación.

```{r}
grafico_margen
```

---

# Grado de absorción del margen

`r texto_absorcion`

```{r}
grafico_absorcion
```

---

# Eficiencia operativa

`r texto_eficiencia`

```{r}
grafico_eficiencia
```

---

# Relación entre crecimiento y riesgo

El siguiente gráfico permite observar si la expansión de la cartera ha venido acompañada de aumentos en el nivel de morosidad.

```{r}
grafico_riesgo_crecimiento
```

# Mapa mensual de riesgo y eficiencia

El heatmap resume visualmente la evolución de los principales indicadores críticos de riesgo y eficiencia durante el periodo.

```{r}
grafico_heatmap
```

# Resultado del ejercicio

El siguiente gráfico presenta la evolución mensual de los ingresos, gastos y excedente acumulado, permitiendo evaluar la capacidad de generación de resultados de la cooperativa durante el periodo.

```{r}
grafico_resultado
```


## Sección para activos y pasivos

# Estructura patrimonial

El siguiente gráfico presenta la evolución mensual del total de activos y total de pasivos, con el fin de evaluar la estructura financiera y el crecimiento patrimonial de la institución.

```{r}
grafico_estructura_patrimonial
```

# Conclusión general

`r texto_conclusion_general`

# Principales fortalezas

```{r, results='asis'}
cat(texto_fortalezas)
```

# Principales riesgos

```{r, results='asis'}
cat(texto_riesgos)
```

# Recomendaciones gerenciales

```{r, results='asis'}
cat(texto_recomendaciones)
```