---
title: "Informe Gerencial Financiero 2025"
author: "Cooperativa de Ahorro y Crédito 18 de Noviembre"
date: "`r Sys.Date()`"
output:
  pdf_document:
    latex_engine: pdflatex
fontsize: 11pt
geometry: margin=1in
---

```{r setup, include=FALSE}
knitr::opts_chunk$set(
  echo = FALSE,
  warning = FALSE,
  message = FALSE,
  fig.width = 10,
  fig.height = 6,
  fig.align = "center"
)

project_root <- normalizePath("..", winslash = "/", mustWork = TRUE)

source(
  file.path(project_root, "R", "gerencia.R"),
  local = knitr::knit_global()
)
```

# Resumen Ejecutivo

El presente informe expone los principales resultados financieros de la cooperativa durante el ejercicio 2025, considerando crecimiento del negocio, calidad de cartera, liquidez, productividad, solvencia, rentabilidad y eficiencia operativa.

```{r, results='asis'}
cat(texto_resumen_ejecutivo)
```

---

# 1. Crecimiento y Estructura Financiera

## Crecimiento del negocio

La evolución de la cartera bruta y de los activos productivos evidencia una expansión sostenida de la operación crediticia durante el ejercicio 2025, reflejando una adecuada gestión comercial y una mayor capacidad de colocación de recursos.

```{r}
grafico_crecimiento
```

## Estructura financiera

La comparación entre activos productivos y pasivos con costo permite apreciar el uso equilibrado de los recursos captados y su adecuada canalización hacia la generación de activos rentables.

```{r}
grafico_estructura
```

## Estructura patrimonial

La evolución de los activos y pasivos muestra una base institucional en crecimiento, con una relación patrimonial consistente y adecuada para respaldar el desarrollo de la cooperativa.

```{r}
grafico_estructura_patrimonial
```

---

# 2. Solidez Patrimonial

## Patrimonio técnico

El comportamiento del patrimonio técnico evidencia un fortalecimiento progresivo de la base patrimonial de la cooperativa, elemento clave para sostener la estabilidad institucional y respaldar el crecimiento.

```{r}
grafico_patrimonio_tecnico
```

## Solvencia

El indicador de solvencia se mantiene por encima de los niveles mínimos regulatorios, lo cual refleja una adecuada capacidad de respaldo patrimonial frente a los riesgos asumidos.

```{r}
grafico_solvencia
```

---

# 3. Liquidez y Productividad

## Liquidez institucional

Los indicadores de liquidez muestran una capacidad adecuada para atender obligaciones de corto plazo, con una gestión activa de los recursos líquidos disponibles.

```{r}
grafico_liquidez
```

## Productividad del balance

La relación de productividad confirma una adecuada generación de activos productivos frente a los pasivos con costo, evidenciando una estructura financiera eficiente.

```{r}
grafico_productividad
```

## Indicadores de productividad

La comparación entre la relación de productividad y la utilización de pasivos con costo permite observar un uso técnico y ordenado de los recursos captados.

```{r}
grafico_productividad2
```

---

# 4. Calidad de Cartera y Riesgo

## Morosidad ampliada

La morosidad ampliada presenta fluctuaciones durante el año; sin embargo, se mantiene dentro de niveles controlables al cierre del ejercicio, evidenciando una gestión activa del riesgo crediticio.

`r texto_morosidad`

```{r}
grafico_morosidad
```

## Ratio de cartera improductiva

El ratio de cartera improductiva permite dar seguimiento al deterioro relativo del portafolio y su evolución frente al crecimiento del negocio.

`r texto_ratio_cartera`

```{r}
grafico_ratio_cartera
```

## Relación entre crecimiento y riesgo

La siguiente gráfica permite apreciar la relación entre la expansión de la cartera y el comportamiento de la morosidad, facilitando la lectura integral del crecimiento con control del riesgo.

```{r}
grafico_riesgo_crecimiento
```

---

# 5. Rentabilidad, Eficiencia y Resultado

## Margen financiero neto

El margen financiero neto evidencia una tendencia creciente, lo cual confirma la capacidad de la cooperativa para generar ingresos a partir de su actividad principal de intermediación.

```{r}
grafico_margen
```

## Resultado del ejercicio

La evolución de ingresos, gastos y excedente evidencia una operación en crecimiento, acompañada de resultados positivos y sostenibles al cierre del periodo.

```{r}
grafico_resultado
```

## Grado de absorción del margen

El grado de absorción del margen financiero muestra una estructura operativa en proceso de optimización, manteniendo cobertura adecuada del margen generado.

`r texto_absorcion`

```{r}
grafico_absorcion
```

## Eficiencia operativa

El seguimiento de la eficiencia operativa permite identificar oportunidades de mejora en productividad institucional, manteniendo una lectura prudente del comportamiento del gasto.

`r texto_eficiencia`

```{r}
grafico_eficiencia
```

---

# Conclusión General

`r texto_conclusion_general`

# Principales Fortalezas

```{r, results='asis'}
cat(texto_fortalezas)
```

# Principales Riesgos

```{r, results='asis'}
cat(texto_riesgos)
```

# Recomendaciones Gerenciales

```{r, results='asis'}
cat(texto_recomendaciones)
```